臺灣臺北地方法院刑事判決　　　　　　 100年度訴字第1000號
公　訴　人　臺灣臺北地方法院檢察署檢察官
被　　　告　趙常緯原名趙常選.
指定辯護人　本院公設辯護人張寅煥、沈芳萍
上列被告因偽造有價證券案件，經檢察官提起公訴（100 年度偵
緝字第348 號），本院判決如下：
    主  文
趙常緯意圖供行使之用，而偽造有價證券，處有期徒刑壹年捌月
。緩刑伍年。未扣案如附表所示之支票壹紙，沒收之。
    事  實
一、趙常緯（原名趙常選）因積欠戴良川新臺幣（下同）800 萬
    元之債務，其明知自民國98年1 月10日起，已非齊睿企業股
    份有限公司（下稱齊睿公司）之負責人，且亦未徵得齊睿公
    司之同意，竟意圖供行使之用，基於偽造有價證券之犯意，
    於98年4 月間某日，在址設臺北市○○路○ 段52號之「85度
    C 咖啡蛋糕烘焙專賣店臺北安和店」內，蓋用其個人之私章
    ，復擅自蓋用齊睿公司之印章，並填載發票日期、票面金額
    而偽造完成如附表所示之支票1 紙後，即交付予不知情之戴
    良川以行使，藉此抵償趙常緯積欠戴良川之部分債務，嗣因
    戴良川遵期欲提示票據，趙常緯恐事跡敗露而多方推託，迄
    至同年11月底，趙常緯即避不見面，戴良川遂前往齊睿公司
    索款，始知趙常緯已非齊睿公司負責人，亦未獲得授權簽發
    支票，方查悉上情。
二、案經戴良川訴由臺北市政府警察局大安分局報請臺灣臺北地
    方法院檢察署檢察官偵查起訴。
    理  由
一、證據能力方面
(一)按被告以外之人於偵查中向檢察官所為之陳述，除顯有不可
    信之情況者外，得為證據，刑事訴訟法第159 條之1 第2 項
    定有明文。查證人即告訴人戴良川、證人吳震宇於檢察官偵
    查中所述業經具結，並無顯不可信之情況，是依前述規定，
    證人即告訴人戴良川、證人吳震宇於檢察官偵查中具結所述
    ，自具證據能力。
(二)再按被告以外之人於審判外之言詞或書面陳述，除法律有規
    定者外，不得作為證據；又被告以外之人於審判外之陳述，
    雖不符合刑事訴訟法第159 條之1 至第159 條之4 之規定，
    而經當事人於審判程序同意作為證據，法院審酌該言詞陳述
    或書面陳述作成時之情況，認為適當者，亦得為證據，而當
    事人、代理人或辯護人於法院調查證據時，知有上開不得為
    證據之情形，而未於言詞辯論終結前聲明異議者，視有前項
    之同意，刑事訴訟法第159 條第1 項及第159 條之5 分別定
    有明文。查證人即告訴人戴良川於警詢時所為之陳述，雖為
    被告以外之人於審判外之言詞陳述，然經本院於審判程序提
    示予被告及辯護人並告以要旨，被告及辯護人於本院準備程
    序時均陳明同意具有證據能力，復未聲明異議，又本院審酌
    證人即告訴人戴良川於警詢之過程，查無不正取供之情事，
    故就此等審判外言詞陳述作成時之情況，應認為適當，依前
    揭法條意旨，得援為本案證據。
(三)又本院下列所引用之書證（如附表所示之支票正反面影本、
    臺北市政府警察局大安分局安和路派出所陳報單、臺北市政
    府警察局大安分局安和路派出所受理刑事案件報案三聯單、
    臺北市政府警察局大安分局安和路派出所受理各類案件紀錄
    表、臺北市政府警察局大安分局安和路派出所組/ 隊/ 派出
    所員警工作紀錄簿、臺北市政府99年3 月15日府產業商字第
    09982000800 號函暨其附件檢附齊睿公司設立至最近變更登
    記表影本、臺灣新光商業銀行股份有限公司99年6 月15日（
    99）新光銀松山簡字第52號函暨其附件檢附帳戶0000000000
    000 戶名：齊睿企業股份有限公司ID：00000000之原留印鑑
    、華南商業銀行帳號：000000000000號存摺內頁影本），核
    與本案事實具有關聯性，且查無事證足認有違背法定程序或
    經偽造、變造所取得，具有可信性，況檢察官、被告、辯護
    人對上開書證之證據能力均不爭執，且經本院審理時逐一提
    示並告以要旨，於本件言詞辯論終結前亦均未為聲明異議，
    依刑事訴訟法第159 條之5 規定，視為已有將該等傳聞證據
    採為證據之同意，堪認均有證據能力，先予說明。
二、事實認定方面
    訊據被告趙常緯就事實欄所示之犯行坦承不諱（見本院100
    年度訴字第1000號卷卷二第31頁），核與證人即告訴人戴良
    川、證人吳震宇之情節相符（各見臺灣臺北地方法院檢察署
    99年度偵字第4264號偵查卷宗第3 頁至第5 頁、第23頁至第
    24頁、第66頁至第68頁、第82頁至第84頁），並有如附表所
    示之支票正反面影本、臺北市政府警察局大安分局安和路派
    出所陳報單、臺北市政府警察局大安分局安和路派出所受理
    刑事案件報案三聯單、臺北市政府警察局大安分局安和路派
    出所受理各類案件紀錄表、臺北市政府警察局大安分局安和
    路派出所組/ 隊/ 派出所員警工作紀錄簿、臺北市政府99年
    3 月15日府產業商字第09982000800 號函暨其附件檢附齊睿
    公司設立至最近變更登記表影本、臺灣新光商業銀行股份有
    限公司99年6 月15日（99）新光銀松山簡字第52號函暨其附
    件檢附帳戶0000000000000 戶名：齊睿企業股份有限公司ID
    ：00000000之原留印鑑、華南商業銀行帳號：000000000000
    號存摺內頁影本各1 份等在卷可稽（各見同上偵卷第6 頁、
    第25頁至第26頁、第7 頁、第8 頁、第9 頁、第10頁、第27
    頁至第55頁、第77頁至第78頁、第85頁至第86頁），足認被
    告上揭具任意性之自白，核與事實相符，堪以採信，事證明
    確，被告如事實欄所示犯行，堪以認定，應依法論科。
三、論罪科刑方面
(一)核被告所為，係犯刑法第201 條第1 項之意圖供行使之用，
    而偽造有價證券罪。
(二)被告偽造有價證券，並持以行使，其行使偽造有價證券之低
    度行為，應為偽造有價證券之高度行為所吸收，不另論罪。
(三)按刑法第59條之酌量減輕其刑，必於犯罪之情狀，在客觀上
    足以引起一般同情，認為即予宣告法定低度刑期，猶嫌過重
    者，始有其適用（最高法院51年度台上字第899 號判例參照
    ）。本院審酌被告未有經法院論罪科刑之前案紀錄，此有臺
    灣高等法院被告前案紀錄表1 份在卷足佐，堪認其品行端正
    ，且被告已與被害人戴良川達成和解，此有其等之和解筆錄
    在卷足參（見本院100 年度重附民字第70號卷第3 頁），衡
    情論以刑法第201 條第1 項之意圖供行使之用，而偽造有價
    證券罪之法定最輕本刑，猶屬過重，其犯罪之情狀，尚有可
    憫之處，爰依刑法第59條之規定，酌量減輕其刑。
(四)茲審酌被告因短缺資金，竟意圖供行使之用，而偽造有價證
    券，復持之以行使，造成社會交易秩序之紊亂，所為至屬不
    該，惟念其犯後始終坦承犯行，已見悔意，暨斟酌其品行、
    智識程度、生活狀況等一切情狀，量處如主文所示之刑，以
    示懲儆。
(五)又被告未曾因故意犯罪受有期徒刑以上刑之宣告，此有臺灣
    高等法院被告前案紀錄表在卷可參，其因一時失慮，致罹刑
    典，並已坦承犯行，悔意殷甚，且已與被害人戴良川達成和
    解，已如前述，堪認被告經此次科刑教訓後，應知所警惕，
    信無再犯之虞，是本院認為前開對其宣告之刑，以暫不執行
    為適當，爰依刑法第74條第1 項第1 款之規定，併予宣告緩
    刑5 年，以啟自新。
(六)末按偽造、變造之有價證券、郵票、印花稅票、信用卡、金
    融卡、儲值卡或其他相類作為提款、簽帳、轉帳或支付工具
    之電磁紀錄物及前條之器械原料及電磁紀錄，不問屬於犯人
    與否，沒收之，刑法第205 條定有明文。而刑罰法令關於沒
    收之規定，有採職權沒收主義與義務沒收主義。職權沒收，
    指法院就屬於被告所有，並供犯罪所用或因犯罪所得之物，
    仍得本於職權為斟酌沒收與否之宣告，例如刑法第38條第1
    項第2 款、第3 款、第3 項前段等屬之。義務沒收，又可分
    為絕對義務沒收與相對義務沒收二者。前者指凡法條規定「
    不問屬於犯人與否，沒收之」者屬之，法院就此等之物，無
    審酌餘地，除已證明滅失外，不問屬於犯人與否或有無查扣
    ，均應沒收之（最高法院89年度台上字第5605號判決意旨參
    照）。是被告偽造如附表所示之本票1 紙，雖未扣案，惟尚
    無證據證明業已滅失，應依刑法第205 條之規定，宣告沒收
    之。
據上論斷，應依刑事訴訟法第299 條第1 項，刑法第201 條第1
項、第59條、第74條第1 項第1 款、第205 條，刑法施行法第1
條之1 第1 項、第2 項前段，判決如主文。
中    華    民    國    100    年    12    月    27    日
                  刑事第三庭  審判長法  官  何俏美
                                    法  官  江春瑩
                                    法  官  蔡羽玄
上正本證明與原本無異。
如不服本判決應於收受送達後10日內向本院提出上訴書狀，並應
敘述具體理由；其未敘述上訴理由者，應於上訴期間屆滿後20日
內向本院補提理由書（均須按他造當事人之人數附繕本）「切勿
逕送上級法院」。告訴人或被害人如對於本判決不服者，應具備
理由請求檢察官上訴，其上訴期間之計算係以檢察官收受判決正
本之日期為準。
                                    書記官  許博為
中    華    民    國    100    年    12    月    27    日
附表
 ┌──────┬────┬────┬──────┬─────┬──────┐
 │ 付款銀行   │支票號碼│發票人  │ 發票日     │票面金額  │   付款地   │
 │            │        │        │            │（新臺幣）│            │
 ├──────┼────┼────┼──────┼─────┼──────┤
 │新光銀行松山│QC052831│齊睿公司│98年5月31日 │180萬元   │臺北市忠孝東│
 │分行        │        │趙常選  │            │          │路5 段510 號│
 │            │        │        │            │          │2 樓        │
 └──────┴────┴────┴──────┴─────┴──────┘
附錄論罪科刑條文：
刑法第201 條第1 項
意圖供行使之用，而偽造、變造公債票、公司股票或其他有價證
券者，處3 年以上10年以下有期徒刑，得併科3,000 元以下罰金
。